---
output:
  html_document: default
  pdf_document: default
  word_document: default
---
Etude de marché

## Préparation des données

Importation des csv
```{r}
dispo_al <- read.csv("C:/Users/Nourredine/Desktop/Fichiers/OpenClassRooms/Livrables/P9_bahloul_nourredine/DAN-P9-data/DisponibiliteAlimentaire_2017.csv", encoding="UTF-8", sep = ";", header = TRUE)

pib <- read.csv("C:/Users/Nourredine/Desktop/Fichiers/OpenClassRooms/Livrables/P9_bahloul_nourredine/DAN-P9-data/Pib_2017_bis.csv", encoding="UTF-8", sep = ";", header = TRUE)

pop <- read.csv("C:/Users/Nourredine/Desktop/Fichiers/OpenClassRooms/Livrables/P9_bahloul_nourredine/DAN-P9-data/Population_2017.csv", encoding="UTF-8", sep = ";", header = TRUE)

#stabilite <- read.csv("C:/Users/Nourredine/Desktop/Fichiers/OpenClassRooms/Livrables/P9_bahloul_nourredine/DAN-P9-data/StabilitePolitique_2017.csv", encoding="UTF-8", sep = ";", header = TRUE)

Dispo_cal <- read.csv("C:/Users/Nourredine/Desktop/Fichiers/OpenClassRooms/Livrables/P9_bahloul_nourredine/DAN-P9-data/Dispo_calorique_2017.csv", encoding = "UTF-8", sep = ";", header = TRUE)

Sta_pol <- read.csv("C:/Users/Nourredine/Desktop/Fichiers/OpenClassRooms/Livrables/P9_bahloul_nourredine/DAN-P9-data/StabilitePolitique_2017.csv", encoding = "UTF-8", sep = ";", header = TRUE)
```

View(Pib_2017_bis)
Importation librairies
```{r}
library(dplyr)
library(ggplot2)
#library(tidyverse)
#library(tibble)
```

Première jointure entre PIB & Population
```{r}
merge1 <- merge(pib, pop, by = c("X.U.FEFF.Pays"), all.x = TRUE)
View(merge1)
```

Seconde jointure avec la table Dispo_alimentaire
```{r}
merge2 <- merge(merge1, dispo_al, by = c("X.U.FEFF.Pays"), all.x = TRUE)
View(merge2)
```

Jointure // merge2 et Dispo_cal
```{r}
merge2 <- merge(merge2, Dispo_cal, by.x = "X.U.FEFF.Pays", by.y = "X.U.FEFF.Pays", all.x = TRUE)
```

Jointure // merge, sta_pol
```{r}
merge2 <- merge(merge2, Sta_pol, by.x = "X.U.FEFF.Pays", by.y = "X.U.FEFF.Country", all.x = TRUE)
```

Renommage variables
```{r}
colnames(merge2) <- c("Pays","Pib_dollars_million","pib_habitant_dollars","Population2010","Population2017","Evolution_population","Annee","Production_tonnes","Importations_tonnes","Exportations_tonnes","Dispo_interieure_tonnes","Tx_dependance","Balance_com","Cal_personne_jour","Stabilite_politique")
```

Vérification types de données
```{r}
sapply(merge2, class)
```

Certaines variables n'ont pas le bon format
Conversion Factor en Numeric
```{r}
merge2$Pib_dollars_million <- as.numeric(sub("," , ".", merge2$Pib_dollars_million))
merge2$pib_habitant_dollars <- as.numeric(sub("," , ".", merge2$pib_habitant_dollars))
merge2$Evolution_population <- as.numeric(sub("," , ".", merge2$Evolution_population))
merge2$Tx_dependance <- as.numeric(sub("," , ".", merge2$Tx_dependance))
```

```{r}
sapply(merge2, class)
```

Remplacement NA par 0
```{r}
suppressWarnings(merge2[is.na(merge2)] <- 0)
```

*** Reste-t-il des valeurs nulles ?***
```{r}
any(is.na(merge2))
```

Redisposition des colonnes
```{r}
merge2 <- merge2[, c("Pays","Annee","Population2010","Population2017","Evolution_population","Pib_dollars_million","pib_habitant_dollars","Cal_personne_jour","Production_tonnes","Dispo_interieure_tonnes","Importations_tonnes","Exportations_tonnes", "Tx_dependance","Balance_com", "Stabilite_politique")]
```

## Analyse Exploratoire des Données

Dimensions dataset et types de données 
```{r}
str(merge2)
```

Distribution des données 
```{r}
summary(merge2)
```

Corrélations
```{r}
res = cor(merge2[,-1]) # -1 here means we look at all columns except the first column
#res
```

```{r}
library(corrplot)
corrplot(res, type = "upper", order = "hclust", 
         tl.col = "black", tl.srt = 45)
```

Sélection de quelques catégories pour comparer
```{r}
library(tidyverse)
df2 = merge2[,c("Pays","Dispo_interieure_tonnes","Production_tonnes","Importations_tonnes","Exportations_tonnes")] %>%   # select relevant columns 
  pivot_longer(c("Dispo_interieure_tonnes","Production_tonnes","Importations_tonnes","Exportations_tonnes"),names_to = 'Categorie')
view(df2)
```

```{r}
ggplot(data = df2, aes(x=Categorie,y=value, color=Categorie)) + 
  geom_boxplot()+
  scale_color_brewer(palette="Dark2") + 
  geom_jitter(shape=16, position=position_jitter(0.2))+
  labs(title = 'Marché de la volaille dans la monde',
       y='en tonnes',x='catégorie')
```

Etiqueter les outliers
```{r}
is_outlier <- function(x) {
   return(x < quantile(x, 0.25) - 1.5 * IQR(x) | x > quantile(x, 0.75) + 1.5 * IQR(x))
}   # define a function to detect outliers
str(df2)
```

Créer une colonne 'outlier'
```{r}
df2$Pays = as.character(df2$Pays)
df7 <- df2  %>%
  mutate(is_outlier=ifelse(is_outlier(value), Pays, as.numeric(NA)))
View(df7)
```

```{r}
df7$Pays[which(is.na(df7$is_outlier))] <- as.numeric(NA)
View(df7)
```
Visualisation des outliers
```{r}
ggplot(data = df7, aes(x=Categorie,y=value, fill=Categorie)) + 
  geom_boxplot(alpha = 0.7,
               outlier.colour='red', 
               outlier.shape=19, 
               outlier.size=3, 
               width = 0.6)+
  geom_text(aes(label = Pays), na.rm = TRUE, hjust = -0.2)+         
  theme_grey() +
  labs(title = 'Répartition des postes avec outliers',
       y='En tonnes',x='',
       caption  = 'Trop de pays ressortent en tant qu\'outliers',
       subtitle = 'Postes principaux d\'échanges') + 
  theme(axis.text=element_text(size=10),
        legend.text = element_text(size = 10), 
        legend.title = element_text(size = 11),
        
        legend.position = 'right', aspect.ratio = 1.4,
        plot.title = element_text(size = 15, face = "bold"),
        plot.subtitle = element_text(size = 10),
        plot.caption = element_text(color = "Red", face = "italic", size = 13)
  )
```


Suppression de colonnes
```{r}
merge2 <- subset(merge2, select=-c(Annee, Population2010, Population2017, Production_tonnes, Dispo_interieure_tonnes,  Importations_tonnes, Pib_dollars_million, Cal_personne_jour, Stabilite_politique, Exportations_tonnes))
```


## Création du dendrogramme 

Mise de 'Pays' en index (il ne faut aucune variable non numérique pour le clustering)
```{r}
library(tibble)
merge2 <- merge2 %>%
         column_to_rownames('Pays')
```

Suppression lignes
```{r}
merge2 <- merge2[!(row.names(merge2) %in% c("Brésil", "États-Unis d'Amérique","Chine, continentale")), ]
```


Maintenant on réduit les données 
```{r}
merge2_sc <- as.data.frame(scale(merge2))
summary(merge2_sc)
```

détermination du type de distance ; ici: euclidienne
```{r}
dist_mat <- dist(merge2_sc, method = 'euclidean')
```

Création du dendrogramme par partition hiérarchique
```{r}
hclust_avg <- hclust(dist_mat, method = 'average')
#plot(hclust_avg)
```

Coupage du dendrogramme pour ne garder que les principaux clusters
```{r}
cut_avg <- cutree(hclust_avg, k = 4)
```

Colorisation des clusters
```{r}
suppressPackageStartupMessages(library(dendextend))
avg_dend_obj <- as.dendrogram(hclust_avg)

avg_col_dend <- color_branches(avg_dend_obj, h = 4)
plot(avg_col_dend)
```

Combien d'informations du dataframe sont attribuées à chaque cluster ?
```{r}
suppressPackageStartupMessages(library(dplyr))
merge2_cl <- mutate(merge2, cluster = cut_avg)
count(merge2_cl,cluster)
```

## On passe désormais à la méthode K-means

```{r}
#install.packages("readxl")
#install.packages("FactoMineR")
#install.packages("factoextra")
```

Importations librairies nécessaires
```{r}
library(factoextra)
library(cluster)
```

***Les données ont déjà été mises à l'échelle avec le dendrogramme***

Trouver le nombre optimal de clusters
```{r}
fviz_nbclust(merge2_sc, kmeans, method = "wss")
```

Réalisation du K-means grâce au nombre optimal K

```{r}
#make this example reproducible
set.seed(1)
```

```{r}
#perform k-means clustering with k = 4 clusters
km <- kmeans(merge2_sc, centers = 4, nstart = 25)
```

Liste des clusters par individu
```{r}
#view results
#km
```

Déploiement du K-means
```{r}
#plot results of final k-means model
fviz_cluster(km, data = merge2_sc)
```

Centroïdes
```{r}
#find means of each cluster
clusters <- aggregate(merge2, by=list(cluster=km$cluster), mean)
clusters
```

Les pays du cluster 4 disposent beaucoup moins qu'ils ne produisent : ils exportent l'essentiel de leur production
Les pays du cluster 3 disposent presque autant qu'il produisent : ils sont auto-suffisants
Les pays du cluster 2 disposent plus qu'ils ne produisent : ils ont une réelle dépendance/ demande

```{r}
#add cluster assigment to original data
final_data <- cbind(merge2, cluster = km$cluster)

#view final data
View(final_data)
```

Suppression de la variable "cluster" dans le nouveau df "clusters"
```{r}
clusters = select(clusters, -1)
```


## l'Analyse en Composante Principale

1ère étape : quelle est la part de chaque composante principale sur le plan factoriel ?
```{r}
merge2.pca <- prcomp(merge2, center = TRUE, scale. = TRUE)

summary(merge2.pca)
```

Description de l'ACP
```{r}
str(merge2.pca)
```

Installation librairies nécessaires
```{r}
#install.packages("Rtools", force = TRUE)
library(devtools)
install_github("vqv/ggbiplot")
```

Mise en forme de l'ACP (représentation par individu)
```{r}
library(plyr)
library(ggbiplot)

ggbiplot(merge2.pca)
```

Avec des labels pour chaque pays
```{r}
ggbiplot(merge2.pca, labels=rownames(merge2))
```
Pas très parlant. Mieux vaut à la place mettre nos clusters


Repassons par la 1ère étape
```{r}
clusters.pca <- prcomp(clusters, center = TRUE, scale. = TRUE)

summary(clusters.pca)
```

Diagramme plus clair avec une meilleure représentativité
```{r}
ggbiplot(clusters.pca)
```


Idem avec un cercle pour s'assurer que chaque vecteur est bien représenté
```{r}
ggbiplot(clusters.pca, circle = TRUE, obs.scale = 1, var.scale = 1, labels=rownames(clusters))+
  ggtitle("ACP marché mondial")+
  theme_minimal()+
  theme(legend.position = "right")
```

Eventuellement faire apparaître un deuxième plan factoriel avec la 3ème composante principale pour distinguer les variables dont l'inertie n'était pas forte dans PC1 et PC2
```{r}
ggbiplot(clusters.pca, choices = c(2,3), circle = TRUE, obs.scale = 1, var.scale = 1, labels=rownames(clusters))+
  ggtitle("ACP marché mondial")+
  theme_minimal()+
  theme(legend.position = "right")
```


Corrélations entre nos principaux clusters et les différentes variables
```{r}
boxplot(merge2$pib_habitant_dollars~km$cluster, ylab = "Pib par hanitant en dollars", xlab = "Clusters", col = c("lightblue","greenyellow","mediumpurple1","peachpuff2"))
```

```{r}
boxplot(merge2$Tx_dependance~km$cluster, ylab = "Taux de dépendance", xlab = "Clusters", col = c("lightblue","greenyellow","mediumpurple1","peachpuff2"))
```

```{r}
boxplot(merge2$Evolution_population~km$cluster, ylab = "Evolution population", xlab = "Clusters", col = c("lightblue","greenyellow","mediumpurple1","peachpuff2"))
```

```{r}
cluster_1 <- final_data %>% filter(cluster==1) 
View(cluster_1)
```

```{r}
cluster_2 <- final_data %>% filter(cluster == 2)
View(cluster_2)
```

```{r}
cluster_3 <- final_data %>% filter(cluster == 3)
View(cluster_3)
```

```{r}
cluster_4 <- final_data %>% filter(cluster == 4)
View(cluster_4)
```


## Création heatmap pour identifier potentiel pays

```{r}
clusters_sc <- as.data.frame(scale(clusters))
```


```{r}
library(dendextend)
# Create dendrogram for rows
mycols <- c("#2E9FDF", "#00AFBB", "#E7B800", "#FC4E07")
row_dend <-  clusters_sc %>%
  dist() %>%
  hclust() %>%
  as.dendrogram() %>%
  set("branches_lwd", 1) %>% 
  set("branches_k_color", mycols[1:4], k = 4) 

# Create dendrogram for columns
col_dend <-  clusters_sc %>%
  t() %>%
  dist() %>%
  hclust() %>%
  as.dendrogram() %>%
  set("branches_lwd", 1) %>% 
  set("branches_k_color", mycols[1:4], k = 4)
```

```{r}
library(heatmaply)
# Visualize the heatmap
heatmaply(
  clusters_sc,
  #seriate = "none", 
  #row_dend_right = TRUE,
  #plot_method = "plotly",
  Rowv = row_dend,
  Colv = col_dend
)
```

On "redésindexe" la colonne "Pays"
```{r}
final_data <- final_data %>%
         rownames_to_column('Pays')
```

On affiche les pays sélectionnés dans un df
```{r}
filter_country <- filter(final_data, Pays %in% c('Qatar', 'Oman','Koweït','Émirats arabes unis','Bahreïn','Arabie saoudite')) %>% 
  arrange(desc(Evolution_population))
View(filter_country)
```

** Comme on ne s'intéresse pas qu'à une seule variable, on obseve les clusters a priori les moins intéressants avec les variables qui nous intéressent**

Part du Pib/habitant au sein du cluster 3
```{r}
ggplot(data=cluster_3,aes(x=reorder(row.names(cluster_3),Evolution_population),y=Evolution_population)) + 
  geom_bar(stat ='identity',aes(fill=Evolution_population))+
  coord_flip() + 
  theme_grey() + 
  scale_fill_gradient(name="")+
  labs(title = 'Rang Evolution_population du cluster 3',
       y='Taux d\'évolution',x='Pays')+ 
  geom_hline(yintercept = mean(cluster_3$Evolution_population),size = 1, color = 'blue')
```


```{r}
ggplot(data=cluster_3,aes(x=reorder(row.names(cluster_3),pib_habitant_dollars),y=pib_habitant_dollars)) + 
  geom_bar(stat ='identity',aes(fill=pib_habitant_dollars))+
  coord_flip() + 
  theme_grey() + 
  scale_fill_gradient(name="")+
  labs(title = 'Rang pays Pib / habitant du cluster 3',
       y='Pib / habitant',x='Pays')+ 
  geom_hline(yintercept = mean(cluster_3$pib_habitant_dollars),size = 1, color = 'blue')
```

Sources utilisées:

Analyse exploratoire : https://towardsdatascience.com/exploratory-data-analysis-in-r-for-beginners-fe031add7072 
Dendrogramme : https://www.datacamp.com/community/tutorials/hierarchical-clustering-R
K-means : https://www.statology.org/k-means-clustering-in-r/
ACP : https://www.datacamp.com/community/tutorials/pca-analysis-r 
Heatmap : https://www.datanovia.com/en/blog/how-to-create-a-beautiful-interactive-heatmap-in-r/